【裁判字號】    99,交聲,188
【裁判日期】    990329
【裁判案由】    聲明異議
【裁判全文】
臺灣臺南地方法院交通事件裁定         99年度交聲字第188號
移送機關    交通部公路總局嘉義區監理所麻豆監理站
異議人即
受處分人    甲○○
上列異議人即受處分人因違反道路交通管理處罰條例案件，對於
交通部公路總局嘉義區監理所麻豆監理站民國99年2月3日所為之
裁決處分（處分案號：麻監裁罰字第裁75-MM0000000號）聲明異
議，本院裁定如下：
    主    文
異議駁回。
    理    由
一、原處分意旨略以：異議人即受處分人甲○○（下稱異議人）
    所有車牌號碼2S-4348號自用小客車（下稱系爭車輛），於
    民國98年11月21日15時7分許，經人駕駛行經臺南縣臺20線
    16.9公里（新化那拔林段）處時，因該路段限速60公里，而
    汽車駕駛人行車速度經科學儀器採證測得為78公里，已超過
    規定之最高時速未滿20公里，經臺南縣警察局交通警察隊（
    下稱舉發機關）警員製單逕行舉發，嗣經移送機關即交通部
    公路總局嘉義區監理所麻豆監理站（下稱原處分機關）以其
    違規事實明確，依道路交通管理處罰條例第40條、第63條第
    1項第1款（原處分漏載第1項第1款）及違反道路交通管理事
    件統一裁罰基準表之規定，裁處異議人罰鍰新臺幣（下同）
    1,600元，並記違規點數1點等語。
二、聲明異議意旨略以：異議人印象中有依規定時速行駛，且舉
    發照片中有3輛車子，深感有遭誤罰之嫌；又舉發機關應出
    示該雷達測速儀通過國家度量衡機關鑑定合格之證書，且須
    在有效期限內，避免儀器故障，誤罰民眾，為此聲明異議，
    請求撤銷原處分等語。
三、按汽車駕駛人，行車速度，超過規定之最高時速，或低於規
    定之最低時速，除有第43條第1項第2款情形外，處1,200元
    以上2,400元以下罰鍰，並記違規點數1點，道路交通管理處
    罰條例第40條、第63條第1項第1款分別定有明文。
四、經查：
  (一)異議人所有之系爭車輛，於98年11月21日15時7分許經人駕
    駛行經限速60公里之臺南縣臺20線16.9公里處（新化那拔林
    段）時，因為雷達測速儀器採證測得其時速為78公里，而有
    超速未滿20公里之情形，經舉發機關員警製單逕行舉發，並
    由原處分機關依法裁處如上述內容裁罰之事實，有臺南縣警
    察局98年12月12日南縣警交字第MM0000000號舉發違反道路
    交通管理事件通知單、原處分機關99年2月3日麻監裁罰字第
    裁75-MM0000000號裁決書及舉發採證照片各1份附卷可稽。
  (二)異議人雖主張採證照片中共有三輛汽車，其有可能是遭到誤
    罰，並請求提出雷達測速儀之合格證書等語；惟查：
    1.本件舉發機關所使用之雷達測速儀業經經濟部標準檢驗局
      檢定合格，有臺南縣警察局99年3月10日南縣警交字第099
      0009667號函所附經濟部標準檢驗局雷達測速儀檢定合格
      證書（檢定日期為98年9月2日，有效期限至99年9月30日
      ）在卷可證，是該雷達測速儀之正確性應無疑問。
    2.又本件雷達測速照相儀器之雷達天線，係採固定與路面成
      平行之方式架設，並以20度角連續發射雷達波偵測車輛之
      行車速度，當車輛進入偵測範圍後，微電腦即開始測量並
      評估其數值是否有超過設定之速限，當測得超速時，儀器
      並以1/1000秒之速度自動啟動拍照；又儀器可設定同時偵
      測雙向車道之車輛行車速度，並根據車輛移動的方向之不
      同，分別以「A」或「F」等訊息來表示（「A」表順向去
      車，照後車牌，「F」表逆向來車，照前車牌），並顯示
      在相片資料欄第1列左上角，以為辨別，而上開雷達測速
      儀「偵測去車」之程序為：A.經過雷達設備、B.駛入雷達
      波，開始測速、C.繼續測速、D.離開雷達波，測速終結，
      若超出限速則照相。此有臺南縣警察局檢附本件偵測儀器
      原廠操作手冊節頁在卷可稽。
    3.依照本件採證照片所示，系爭車輛乃係後方車牌遭照相舉
      發，且車速部分為「『A』（指行向）000（指巡邏車速）
      +078 （指雷達測速）=078（指違規車速）」，因此，本
      件測速乃係偵測「去車」有無超速之情形，且舉發員警所
      使用之雷達測速儀僅會對在雷達波束偵測範圍內超速之車
      輛照相，應可認定。
    4.本院檢視採證照片後，照片中共有三輛汽車，除系爭車輛
      外，其後方另有一輛白色汽車在照片左方處，該車僅被拍
      攝到車頭（右前輪前半段）之一小部分，以上開雷達測速
      儀之偵測程序，該車顯未進入本次雷達波拍攝範圍，而非
      本件測速之車輛；又該白色汽車車牌號碼為8071-HL，該
      車亦經警於同日同時分5秒許另行舉發超速行駛等情，有
      臺南縣警察局98年12月12日南縣警交字第MM0000000號舉
      發違反道路交通管理事件通知單及違規照片在卷可稽，且
      該車牌號碼8071-HL號白色汽車之違規照片與異議人遭舉
      發之違規採證照片顯不相同，更足證明本件異議人遭舉發
      之違規採證照片所欲舉發之違規車輛非該白色汽車；另照
      片右方處雖有一輛紅色汽車，惟該車係屬對向來車，核與
      本件所偵測者為「順向去車」之行向並不相同，是該紅色
      車輛亦顯無可能是本件測速之車輛。
    5.因此，本件照相式雷達測速儀應係針對系爭車輛進行測速
      ，且因系爭車輛經雷達測速儀測得有超速情形而連動照相
      機進行照相，應可認定無誤，是異議人主張舉發機關所附
      之採證照片上有三輛汽車，其疑遭誤罰等語，應無可採。
  (三)綜上所述，異議人所有之系爭車輛，於上揭時、地經人駕駛
    有超速18公里駕駛之違規事實明確，原處分機關依據道路交
    通管理處罰條例第40條、第63條第1項第1款（原處分漏載第
    1項第1款）及違反道路交通管理事件統一裁罰基準表之規定
    ，裁處異議人罰鍰1,600元，並記違規點數1點，核無不當，
    本件異議人之異議為無理由，應予駁回。
五、據上論結，應依道路交通管理處罰條例第87條第2項、道路
    交通案件處理辦法第19條，裁定如主文。
中    華    民    國    99    年    3     月    29    日
                    交通法庭  法  官 張家瑛
以上正本證明與原本無異。
如不服本裁定，應於收受送達後5日內向本院提出抗告狀。（應
附繕本）
                              書記官 李淑惠
中    華    民    國    99    年    3     月    30    日

司法院資訊處製作；財團法人民間司法改革基金會備份。
